臺灣臺北地方法院民事裁定　　　　　　100年度再簡抗字第2號
抗　告　人　張榮貴
相　對　人　中國信託商業銀行股份有限公司
法定代理人　辜松
上列當事人間再審之訴事件，抗告人對於民國100年11月7日本院
臺北簡易庭100 年度北再簡字第11號裁定提起抗告，本院裁定如
下：
    主  文
抗告駁回。
抗告費用新臺幣壹仟元由抗告人負擔。
    理  由
一、本件抗告意旨略以：抗告人99年間雖設籍於新北市○○區○
    ○路663巷17號，然抗告人於民國94年5月至100年5月間均實
    際居住於臺北縣永和市○○路89號8 樓，抗告人主觀上無以
    新北市林口區中湖村中湖36號之8或新北市○○區○○路663
    巷17號（下合稱系爭二址）為住所之意思，客觀上亦無居住
    於系爭二址之事實，而本院99年司促字第19623號支付命令
    （下稱系爭支付命令）以系爭二址為送達，於法不合，故系
    爭支付命令從未合法送達於抗告人。又抗告人直至100年5月
    3日委託律師閱卷後，始發現有系爭支付命令，其旋於同年
    月27日提起再審，是伊提起再審之訴未逾30日不變期間。則
    系爭支付命令適用法規顯有錯誤，具民事訴訟法第496條第1
    項第1款之再審事由，原裁定未准許抗告人再審之訴，自有
    違誤，為此提起本件抗告。
二、按債務人對於支付命令之全部或一部，得於送達後20日之不
    變期間內，不附理由向發命令之法院提出異議；債務人對於
    支付命令未於法定期間合法提出異議者，支付命令與確定判
    決有同一之效力。前項支付命令有第496條第1項之情形者，
    得提起再審之訴，並以原支付命令之聲請，視為起訴，民事
    訴訟法第516條第1 項、第521條定有明文。是支付命令須經
    合法送達債務人收受後，債務人未於20日之不變期間內向發
    支付命令之法院提出異議者，其支付命令始與確定判決有同
    一之效力，並發生實質上之確定力及執行力，對此確定之支
    付命令方有以再審之訴救濟之必要。又該20日之不變期間，
    應自支付命令送達後起算，如未經合法送達，則20日之不變
    期間無從起算，支付命令不能確定。倘支付命令未經合法送
    達，法院誤認未確定之裁判為確定，依聲請付與確定證明書
    者，不生該裁判已確定之效力，對債務人即不生任何拘束力
    。又按依民法第20條第1 項之規定，依一定事實足認以久住
    之意思，住於一定之地域者，即為設定其住所於該地。顯見
    我國民法關於住所之設定，兼採主觀主義及客觀主義之精神
    ，必須主觀上有久住一定地域之意思，客觀上有住於一定地
    域之事實，該一定之地域始為住所，故住所並不以登記為要
    件，戶籍登記之處所固得資為推定住所之依據，惟倘有客觀
    之事證，足認當事人已久無居住該原登記戶籍之地域，並已
    變更意思以其他地域為住所者，即不得僅憑原戶籍登記之資
    料，一律解為其住所，最高法院97年台抗字第118 號裁定要
    旨足資參照。再者，支付命令於核發後3 個月內不能送達於
    債務人者，依民事訴訟法第515條第1項規定，其命令失其效
    力，自不生提起再審之問題，最高法院91年度台簡上字第29
    號裁判意旨參照。故當事人對於未合法送達而業已失效之支
    付命令提起再審之訴，與再審之訴要件不合，乃屬再審之訴
    不合法，尚非再審之訴無理由，自應依民事訴訟法第502 條
    第1項規定，以裁定駁回之。末按民事訴訟法第507條規定，
    對於確定裁定聲請再審之情形，亦準用上開規定。
三、首查，抗告人與相對人前因清償借款案件，相對人向本院聲
    請支付命令，經本院於99年8月6日核發99年度司促字第1962
    3號支付命令在案，並於同年9月9日向抗告人之戶籍地址「
    臺北縣新店市○○路663巷17號」送達，因不獲會晤本人，
    亦無受領文書之同居人或受僱人，而將文書寄存於臺北縣政
    府警察局一節，此有該案卷宗可稽。又抗告人實際上久未居
    住於系爭二址之事實，業據本院職權函請臺北市政府警察局
    新店分局江陵派出所、新北市政府警察局永和分局得和派出
    所代為查訪，查訪人王連根陳稱：「不認識張榮貴，張榮貴
    從沒有住這裡過（即戶籍地址），亦無張榮貴之聯絡方式」
    等語（參見本院簡易庭100年北再簡字第11號卷第20頁）；
    另證人歐喬緯陳稱：「伊為新北市○○區○○路89-101 號
    君國天下社區保全，抗告人張榮貴約自92年間居住於新北市
    ○○區○○路89號8樓，但已於100年5月份搬走」等語綦詳
    （參見前揭卷宗第43頁），是抗告人並未居住於系爭二址之
    事實，自堪認定。尤有甚者，抗告人於向相對人申請系爭信
    用卡時，於信用卡申請書所記載之聯絡地址為：臺北縣新店
    市○○路663巷1弄8號5樓，有該信用卡申請書附卷為憑，亦
    與本件支付命令寄送之系爭二址顯不相同，足見抗告人主觀
    上亦無居住於本院支付命令之送達處所之意思，且為相對人
    所明知。準此，抗告人客觀上並無居住於系爭二址，主觀上
    亦無以該系爭二址為久住之意思，依前揭說明，即不得僅憑
    原戶籍登記之資料，一律解為其住所，則抗告人主張系爭支
    付命令送達不合法等語，應屬有據。
四、綜上，抗告人主觀意思及客觀事實均未居住於系爭二址，縱
    令其明，本院系爭支付命令未經合法送達，自無從確定，而
    提起再審之二十日不變期間亦無從起算，支付命令不能確定
    。原督促程序雖誤認未確定之支付命令為確定，而於99年10
    月27日核發確定證明書，載明上開支付命令業於99年10月8
    日確定，仍不生該裁判已確定之效力，抗告人自無從就尚未
    確定之支付命令提起再審之訴。原審雖以抗告人逾再審期間
    為由駁回其再審之訴，理由雖與本院不同，但結論並無二致
    。從而，本件再審之訴為不合法，原審以裁定駁回其訴，於
    法無違，抗告意旨求為廢棄原裁定，並將本件再審之訴發回
    原審云云，為無理由，應予駁回。
五、依民事訴訟法第436條之1第3項、第495條之1第1項、第449
    條第2項、第95條、第78條，裁定如主文。
中    華    民    國  100    年    12    月    21    日
                  民事第五庭 審判長法  官  薛中興
                                   法  官  鄧德倩
                                   法  官  洪純莉
以上正本係照原本作成。
如對本裁定抗告須於裁定送達後10日內向本院提出抗告狀，並繳
納抗告費新臺幣1,000元。
中    華    民    國  100    年    12    月    21    日
                                  書記官  邱美嫆